【裁判字號】    90,上易,3572
【裁判日期】    901224
【裁判案由】    違反電子遊戲場業管理條例
【裁判全文】
臺灣高等法院刑事判決                            九十年度上易字第三五七二號
    上  訴  人  臺灣板橋地方法院檢察署檢察官
    被      告  甲○○
右列上訴人因被告違反電子遊戲場業管理條例案件，不服臺灣板橋地方法院九十年度
易字第二八四八號，中華民國九十年八月三十日第一審判決（起訴案號：臺灣板橋地
方法院檢察署九十年度偵字第一一七二七號），提起上訴，本院判決如左：
    主  文
上訴駁回。
    理  由
一、公訴意旨略以：被告甲○○明知未向主管機關申請辦理營利事業登記者，不得經
    營電子遊戲場業，竟自民國（下同）八十九年六月間起，在臺北縣蘆洲市○○路
    二一二號公眾得出入之「就是不走泡沬紅茶店」，設置賭博性電動賭博機具賓果
    馬戲團九人座一台、超八三台、撲克牌十一台等機具，而無照經營電子遊戲場，
    且與不特定之人賭博財物，並以之為常業，嗣於八十九年七月十日二十時許，為
    警查獲，因認被告違反電子遊戲場業管理條例第十五條規定，而應論以同條例第
    二十二條之罪云云（被告另涉常業賭博罪部分業經檢察官另為不起訴處分確定）
    。
二、按案件曾經判決確定者，應諭知免訴之判決，又得不經言詞辯論為之，刑事訴訟
    法第三百零二條第一款、第三百零七條分別定有明文。又訴訟上所謂一事不再理
    之原則，關於實質上一罪或裁判上一罪，亦均有其適用；最高法院六十年台非字
    第七七號判例意旨可資參照。次按刑法第二百六十七條之以賭博為常業罪，係指
    反覆以賭博為日常謀生之職業者而言，本質上原具連續之性質，因係賴賭博營生
    ，刑法乃特設常業犯之處罰規定，而成實質上之一罪，不生連續犯之問題。末按
    電子遊戲場業管理條例第二十二條未准登記經營電子遊戲場業罪之構成要件，係
    以行為人既已違反辦理營利事業登記之作為義務，仍擅自經營電子遊戲場業，所
    應受非難評價者應係未為登記之不作為本身，此與常業賭博罪須以積極外顯之賭
    博舉動為其構成要件，且應非難者乃行為人違反禁止義務而為積極作為之情形，
    迥然有異，當無法律上之一行為可言。又因賭博性電動玩具本為電子遊戲場業管
    理條例第十一條為機具類別之登記，是未依規定辦理登記而經營電子遊戲場業，
    應可視為遂其常業賭博犯行之方法行為，二者間有方法結果之牽連關係，應從一
    重之常業賭博罪處斷（參照臺灣彰化地方法院八十九年十二月法律座談會之牽連
    關係說及最高法院九十年度台非字第二三七號判決意旨）。
三、經查，本件被告甲○○另案自八十九年四月間起至八十九年七月三日止，以每月
    薪資新臺幣二萬五千元受僱於黃來枝，在桃園縣桃園市○○路六十二巷三十號一
    樓，黃來枝所經營「新世界遊藝場」之公眾得出入之場所，從事開分、洗分及兌
    換現金之工作，與不特定之賭客賭博財物，而涉有共同以賭博為常業之犯行，業
    經臺灣桃園地方法院於九十年五月七日判處有期徒刑四月，緩刑三年，並於同年
    七月二日確定在案，有臺灣桃園地方法院九十年度易字第四一四號刑事判決正本
    乙份附於偵查卷內可稽（見偵查卷第十五頁至第二十四頁）。本件被告除於上述
    時間受僱於黃來枝從事開分、洗分、兌換現金之工作而與黃來枝共同以賭博為常
    業外，並於同時間之八十九年六月間起至同年七月十日止，在右址之「就是不走
    泡沬紅茶店」內設置電動賭博機具賓果馬戲團九人座一台、超八三台、撲克牌十
    一台等機具，與不特定之人賭博財物，其顯係反覆以賭博為日常謀生之職業，故
    前開二次犯行係屬實質上之一罪關係，被告甲○○本次被查獲之常業賭博犯行，
    自為前揭確定判決效力之所及。又被告甲○○未依電子遊戲場業管理條例之規定
    辦理電子遊戲場業之營利事業登記，即擺設電動賭博機具賓果馬戲團九人座等機
    具與不特定人玩賭，並以之為常業，則被告甲○○除犯刑法第二百六十七條之常
    業賭博罪外，另犯電子遊戲場業管理條例第二十二條之罪，又因賭博性電動玩具
    本為電子遊戲場業管理條例第十一條為機具類別之登記，其未依規定辦理登記而
    經營電子遊戲場業，應可視為遂其常業賭博犯行之方法行為，二者間有方法結果
    之牽連關係，為裁判上一罪；是被告所犯常業賭博之犯行既經臺灣桃園地方法院
    判處罪刑確定，已如前述，則本件被訴涉犯電子遊戲場業管理條例第二十二條之
    罪部分，亦為該確定判決效力所及。從而，依照右開說明及判決意旨，應為諭知
    免訴之判決。
四、原審以被告所為為前開案件確定判決之既判力所及，依刑事訴訟法第三百零二條
    第一款諭知免訴之判決，其認事用法核無違誤，檢察官上訴意旨認刑法第二百六
    十七條之常業賭博罪，與違反電子遊戲場管理條例第二十二條之未準登記經營電
    子遊戲場業罪間尚無方法結果之牽連關係可言，應係基於個別犯意而為，自當分
    論併罰云云，指摘原判決適用法律錯誤，即無理由，應予駁回，爰不經言詞辯論
    為之。
據上論斷，應依刑事訴訟法第三百六十八條、第三百七十二條，判決如主文。
中      華      民      國    九十      年     十二     月    二十四    日
                              臺灣高等法院刑事第二十二庭
                                  審判長法  官  許  正  順
                                        法  官  邱  同  印
                                        法  官  胡  方  新
右正本證明與原本無異。
不得上訴。
                                        書記官  秦  慧  榮
中    華    民    國     九十     年       十二     月      二十五      日


司法院資訊處製作；財團法人民間司法改革基金會備份。
